最高法院刑事判決　　　　　　　　　　　　　　　　九十三年度台上字第八六三號
　　上　訴　人　乙○○
　　　　　　　　甲○○
　　　　　　　　丙○○
右上訴人等因違反毒品危害防制條例案件，不服台灣高等法院台南分院中華民國九十
二年十一月十一日第二審更審判決（九十二年度上重更(八)字第一一四號，起訴案號：
台灣台南地方法院檢察署八十五年度偵字第九０六四號），提起上訴，本院判決如左
：
    主  文
原判決撤銷，發回台灣高等法院台南分院。
    理  由
本件原判決認定上訴人乙○○因有施用毒品之習慣，因此對毒品海洛因甚為內行，且
因經濟拮据，遂透過在大陸經商之上訴人丙○○之介紹認識當地毒販，乃起意自大陸
地區購買毒品海洛因輸入台灣販賣牟利。上訴人甲○○係彰化縣寶成工業股份有限公
司（下稱寶成公司）技術員，並為該公司在大陸投資之裕元鞋業公司（下稱裕元公司
）總務主任。乙○○遂與丙○○、甲○○於民國八十五年七月上旬，在大陸地區某不
詳處所，共同謀議從大陸地區走私毒品海洛因輸入台灣販賣牟利。購買海洛因之資金
由丙○○負責調度，丙○○與乙○○負責購買海洛因，乙○○兼負責檢驗毒品海洛因
之品質與回台販賣事宜，甲○○則負責安排毒品海洛因運送至台灣之貨櫃裝卸及取貨
等工作。謀定後，三人於八十五年七月上旬，共同基於意圖營利，自大陸地區購買管
制進口物品之毒品海洛因至台灣地區販賣之犯意聯絡，及共同基於將所購買之該毒品
海洛因自大陸地區私運至台灣地區，及運輸毒品之概括犯意聯絡，由甲○○出資十五
萬元港幣，丙○○則挪用林啟南託其在大陸地區購買農產品之十八萬五千元人民幣。
丙○○於取得上開款項後，與乙○○於八十五年七月六日至十七日之間，在大陸地區
，以三十萬元港幣之代價，向大陸地區人民綽號「老莫」、香港地區綽號「雄哥」之
不詳姓名成年男子及台灣地區人民王有源（經台灣高雄地方法院檢察署檢察官以八十
八年度偵緝字第一七八三號起訴）等一夥人，共購得海洛因磚三塊。甲○○趁寶成公
司第九廠經理董福一（經原審判處罪刑確定），於八十五年七月四日至十日前往大陸
地區出差之際，與之商議，欲將海洛因夾藏在裕元公司自大陸裝運鞋材至台灣之寶成
公司貨櫃內，私運至寶成公司第九廠，由董福一接應，交由甲○○處理，代價為新台
幣十萬元。董福一雖明知該物品係毒品海洛因，惟礙於情面，乃基於幫助甲○○等三
人運送毒品之意思，應允俟毒品海洛因運到時告知甲○○取貨。第一次由不知情之該
公司助理（小妹）聶豔君於八十五年七月十七日將上開購得之海洛因磚中之二塊（其
中一塊敲割成大小不一之十三小塊，計淨重一六一‧五三公克，餘海洛因一塊淨重三
四四‧五二公克）夾藏在裕元公司自大陸地區裝運鞋材至台灣之寶成公司貨櫃內，於
八十五年七月二十三日入境私運至寶成公司第九廠。並由董福一於當日透過不知情之
許素香告知甲○○上情，由甲○○取得上開輸入之海洛因後，於八十五年七月二十五
日交予乙○○。乙○○得手後私取其中之一小塊（重二公克）於身，餘海洛因一塊及
十二小塊則藏置於高雄市○○街十二巷二八號其租居處所，以便俟機出售。嗣於八十
五年八月五日由台灣台南地方法院檢察署檢察官指揮法務部調查局台南縣調查站調查
員，至高雄市○○○路三四號蕾迪賓館前查獲丙○○、乙○○。並由乙○○身上扣押
尚未出售之該海洛因一小塊。又依丙○○、乙○○之供述，至前開乙○○居住處所取
出扣得尚未出售之該海洛因一塊及十二小塊。另一塊海洛因（淨重三五一‧三一公克
）則於八十五年八月初，再由甲○○在大陸地區以相同方式，將毒品海洛因夾藏在裕
元公司自大陸地區裝運鞋材至台灣之寶成公司貨櫃內，由香港轉運，於同年八月五日
運抵高雄關貨櫃碼頭。台南縣調查站調查員於八十五年八月六日前往高雄關貨櫃碼頭
，在寶成公司所有貨櫃內查扣該海洛因一塊等情。因而撤銷第一審關於此部分之判決
，改判論處上訴人三人共同販賣毒品罪刑，固非無見。
惟查：(一)原判決理由一方面認定乙○○、丙○○在台南縣調查站所為之自白，確係出
於不正之方法。該調查站取得乙○○、丙○○自白之程序，顯非適法，則不論其等自
白內容是否確與事實相符，因其非適法之證據，均不能採為判決之基礎（見原判決第
三十一頁第二至十二行）。一方面卻又採取乙○○及丙○○分別於調查站之供述筆錄
（見原判決第七頁第一至四行、第十九頁倒數第二行至第二十頁第二行），作為採證
認事之證據資料之一。原判決理由之說明，前後齟齬，難謂無理由矛盾之違誤。(二)原
判決認定第一次由不知情之裕元公司助理（小妹）聶豔君於「八十五年七月十七日」
將上開購得之海洛因磚中之二塊夾藏在裕元公司自大陸地區裝運鞋材至台灣之寶成公
司貨櫃內，理由欄則以「被告丙○○與甲○○對於海洛因裝運來台時間之供述亦不一
，被告丙○○供稱係八十五年七月十八日運二塊來台，被告甲○○供稱係『可能』在
八十五年七月十九日裝運來台，惟被告甲○○於八十五年五月二十五日前往大陸，同
年七月十七日返台，有入出境管理局函所附甲○○之出入境查詢資料一份可參，則被
告甲○○所供，『可能』在七月十九日運毒品云云，既未確定又因其已返台，故應以
被告丙○○所供『八十五年七月十八日』為可採。」（見原判決第十二頁第八至十四
行）。顯然原判決事實之認定與理由之說明不相符合，自有理由矛盾之違法。(三)原判
決認定另一塊海洛因（淨重三五一‧三一公克）於八十五年八月初，再由甲○○在大
陸地區以相同方式，將毒品海洛因夾藏在裕元公司自大陸地區裝運鞋材至台灣之寶成
公司貨櫃內，由香港轉運，於同年八月五日運抵高雄關貨櫃碼頭。被台南縣調查站調
查員於八十五年八月六日前往高雄關貨櫃碼頭，在寶成公司所有貨櫃內查扣該海洛因
一塊等情。但依據共同被告董福一於原審證稱：「（八十五年中是否有被查扣到一個
貨櫃？）是七月二十三日從大陸出來，到高雄關是八月五日被查扣的。」；原判決理
由謂甲○○於八十五年八月三日再度進入大陸地區查看確定依計畫運送無訛後，即於
翌日返回台灣地區。如果無訛，甲○○於八月三日前往大陸地區時，該運送毒品之貨
櫃早已於七月二十三日從大陸之裕元公司起運，不可能「再由甲○○在大陸地區以相
同方式，將毒品海洛因夾藏在裕元公司自大陸地區裝運鞋材至台灣之寶成公司貨櫃內
，由香港轉運」來台灣。況依實際情況，在八月三日從大陸地區裝船，經香港轉運來
台灣，似不可能於八月五日運抵高雄。原判決認定之事實與前揭證據資料不符，自有
證據上理由矛盾之違法。(四)審判長應將證物提示當事人、代理人、辯護人或輔佐人，
使其辨認。前項證物如係文書而被告不解其意義者，應告以要旨，刑事訴訟法第一百
六十四條定有明文，此項規定依同法第三百六十四條規定，為第二審審判所準用。經
查原判決理由所記載之申金實業公司現金日記帳及支出傳票影本，依原審九十二年十
月二十八日審判筆錄記載，並未向上訴人等提示該證物令其辨認並告以要旨，遽採為
論斷之資料，其訴訟程序亦屬於法有違。上訴意旨均指摘原判決不當，非無理由，應
認仍有撤銷發回更審之原因。
據上論結，應依刑事訴訟法第三百九十七條、第四百零一條，判決如主文。
中　　　華　　　民　　　國　　九十三　　年　　　二　　　月　　二十六　　日
                              最高法院刑事第六庭
                                  審判長法官  吳　雄　銘
                                        法官  池　啟　明
                                        法官  石　木　欽
                                        法官  郭　毓　洲
                                        法官  吳　三　龍
      右正本證明與原本無異
                                              書  記  官
中　　　華　　　民　　　國　　九十三　　年　　　三　　　月　　　二　　　日
                                                                        Ｋ
